【裁判字號】    97,訴,1465
【裁判日期】    971210
【裁判案由】    居留事件
【裁判全文】
臺北高等行政法院判決
                                      97年度訴字第1465號
                              .
原      告  甲○○
            乙○○
被      告  內政部
代  表  人  丙○○（部長）
訴訟代理人  丁○○
上列當事人間因居留事件，原告不服行政院中華民國97年5月7日
院台訴字第0970084855號訴願決定，提起行政訴訟。本院判決如
下：
    主  文
原告之訴駁回。
訴訟費用由原告負擔。
    事  實  及  理  由
一、本件原告甲○○經合法通知，未於言詞辯論期日到場，核無
    行政訴訟法第218條準用民事訴訟法第386條各款所列之情事
    ，爰依被告之聲請，由其一造辯論而為判決，合先敘明。
二、事實概要：原告甲○○為大陸地區人民，因與台灣地區人民
    即原告乙○○於90年12月10日結婚，前於93年5 月10日申請
    經被告許可來台依親居留，發給第0000000000號依親居留證
    ，有效期限至民國96年5 月24日屆滿，嗣原告甲○○於96年
    5 月17日申請依親居留延期，被告以原告等說詞有重大瑕疵
    ，未通過面談，依行為時大陸地區人民在臺灣地區依親居留
    長期居留或定居許可辦法( 下稱行為時居留定居許可辦法)
    第17條第3 項第1 款及第45條第2 款規定，以96年10月11日
    內授移移居彤字第0960946762號處分書( 下稱原處分) ，不
    予許可延期；於收到處分書之翌日起10日內，申請出境證件
    出境，未依規定申請出境或逾期未出境，得強制出境，並自
    出境之翌日起5 年內，不得再申請依親居留。原告等不服，
    提起訴願，經訴願決定將原處分關於不予許可期間部分撤銷
    ，並駁回原告等之訴願。原告等就不許可依親居留證延期部
    分仍不服，遂提起本件行政訴訟。
三、原告起訴主張：
    (一)被告依行為時居留定居許可辦法第17條第3項第1款及第45
      條第2 款規定，以原處分不許可原告甲○○申請依親居留
      延期，限定其離境，於情法似嫌未洽。蓋原告夫妻於90年
      12月1 日在福建省福州市辦妥結婚登記，原告甲○○於91
      年1 月8 日來台依親7 年如1 日，嗣於96年5 月17日，向
      被告申請依親居留延期並同時接受面談，面談官以原告夫
      婦說詞有重大瑕疵，所以未通過面談，依法限期令原告甲
      ○○離境。惟移民署面談官，不詳查原告甲○○入台後之
      生活離苦，盡就核對原告乙○○弟弟之生活，其法可議？
      又原告乙○○平日有嚴重酗酒習慣，記憶無法集中，有診
      斷證明為佐。就此，面談官聽信原告乙○○之說詞，不予
      女方甲○○辯白機會，含糊不明，核參執事者之自由心證
      ，妄想自大，忽視原告等在台灣之合法婚姻奉獻多少心力
      ，意者而不為，情何以堪。
    (二)又查，訴願決定撤銷被告不予許可依親居留延期處分乙案
      ，為弱勢族群秉持正義，可圈可點，惟仍有不足已如前述
      。質言之，被告以原告等有居留定居許可辦法第14條第1
      項第9 款規定之情事，乃依同辦法第17條第3 項第1 款及
      第45條第2 款之規定作成系爭處分，用法嚴苛而有未洽。
      故提起行政訴訟，聲明請求判決訴願決定及原處分關於不
      許可原告甲○○申請依親居留證延期之部份均撤銷等語。
四、被告則以：
    (一)依居留或定居許可辦法第17條第3項第1款規定，臺灣地區
      依親居留證件有效期間屆滿，原申請居留原因仍繼續存在
      者，得申請延期，每次不得逾1年，但有同辦法第14條第1
      項或第15條第1 項各款情形之一，得不予許可延期，已許
      可者，得撤銷或廢止其許可，並註銷其依親居留證件。而
      被告係依同辦法第14條第1 項第9 款前段未通過面談所作
      之處分，並無違法或不當。
    (二)蓋卷查本案面談紀錄，原告雙方說法內容不符者，如：對
      於原告二人平日衣物由何人清洗、平日三餐由何人料理，
      雙方說詞出入甚大；雙方對於床舖睡覺方位，雙方說詞不
      同；原告甲○○稱曾於配偶弟弟家住過1 年多，詢其弟弟
      姓名及電話皆不知，原告雙方是否有同居事實，令人懷疑
      ；又原告乙○○稱原告甲○○每月會給渠3 至5 仟元當生
      活費，原告甲○○稱除非乙○○沒有工作時，每日才會給
      1 至2 佰元，否則不會給乙○○任何費用。是故依前揭面
      談結果顯示，原告雙方說法內容並不相符，被告所作之處
      分，並非無據等情置辯，並聲明請求判決駁回原告之訴。
五、經查：
    (一)按「大陸地區人民申請進入臺灣地區團聚、居留或定居者
      ，應接受面談、按捺指紋並建檔管理之；未接受面談、按
      捺指紋者，不予許可其團聚、居留或定居之申請。」「(
      第1 項) 大陸地區人民為臺灣地區人民配偶，得依法令申
      請進入臺灣地區團聚；有下列情形之一者，得申請在臺灣
      地區依親居留：一、結婚已滿二年者。二、已生產子女者
      。…( 第9 項) 前條及第一項至第五項有關居留、長期居
      留、或定居條件、程序、方式、限制、撤銷或廢止許可及
      其他應遵行事項之辦法，由內政部會同有關機關擬訂，報
      請行政院核定之。」臺灣地區與大陸地區人民關係條例第
      10 條 之1 、第17條第1 項、第9 項分別定有明文。
    (二)次按，行為時居留定居許可辦法第1 條規定：「本辦法依
      臺灣地區與大陸地區人民關係條例( 以下簡稱本條例) 第
      17 條 第9 項規定訂定之。」第14條第1 項第9 款、第2
      項規定：「大陸地區人民申請在臺灣地區依親居留，有下
      列情形之一者，不予許可；已許可者，撤銷或廢止其許可
      ：…九、未通過面談或申請人與依親對象無同居之事實。
      有前項第1 款或第5 款至第9 款情形者，其申請案除依前
      項規定不予許可外，並自其出境或事後查覺之翌日起3 年
      至5 年內，不得再申請；…」第17條第1 項、第3 項第1
      款規定：「臺灣地區依親居留證件有效期間屆滿，原申請
      居留原因仍繼續存在者，得申請延期，每次不得逾1 年。
      …有下列情形之一者，得不予許可延期，已許可者，得撤
      銷或廢止其許可，並註銷其依親居留證件：一、有第14條
      第1 項或第15條第1 項各款情形之一。…」及第45條第2
      款規定：「大陸地區人民有下列情形之一者，由境管局發
      給出境證件，並得限期於10日內離境或逕行強制其出境：
      …二、臺灣地區依親居留、長期居留證件效期屆滿，未依
      規定申請延期並經許可。」係內政部依前揭臺灣地區與大
      陸地區人民關係條例第17條第9 項授權訂定，經核並未逾
      越母法授權之目的及範圍，亦未抵觸母法之規定及立法意
      旨，自得予適用。
    (三)查原告甲○○為大陸地區人民，因與台灣地區人民即原告
      乙○○於90年12月10日結婚，前於93年5 月10日申請並經
      被告許可來台依親居留，有效期限至96年5 月24日屆滿，
      嗣原告甲○○於96年5 月17日申請依親居留延期，惟經被
      告對原告夫妻實施訪談結果：(1)原告甲○○稱每月所賺金
      錢自己保管，除非乙○○沒錢，才會給他1 至2 百元；惟
      原告乙○○稱甲○○每月會給其3 千至5 千元不等之生活
      費。(2)原告甲○○稱衣服是個人洗個人的，乙○○三餐均
      在外面吃；原告乙○○則稱衣服由甲○○清洗，早、中午
      在外用餐，晚上甲○○幾乎都會煮晚餐。(3)原告張妹妺稱
      睡覺睡床舖內側（右側）；原告乙○○亦稱睡覺睡床舖內
      側（右側）等情，此有原告等之戶籍謄本、原告甲○○之
      定居( 居留) 申請書及原告等簽名或捺指印確認之面談紀
      錄附原處分卷可稽，經核原告等對日常共同生活作息之說
      詞不一，且互有矛盾；復參諸原告甲○○陳稱曾於原告乙
      ○○之弟弟家住過一年多，惟詢及其弟姓名時，卻稱姓溫
       (名字不知道) ，經被告之面談人員提醒才改稱姓魏，惟
      對其名字及電話號碼竟全無所悉，亦與常情有悖，故綜上
      事證，實難認原告甲○○妹與依親對象即原告乙○○有同
      居之事實。此外，原告等亦未提出其他具體確切證據以為
      證明，空言辯稱原告乙○○因有嚴重酗酒習慣，記憶無法
      集中，不應聽信其說詞，不予女方辯白機會云云，洵無足
      採。
六、從而，被告以原告等之說詞有重大瑕疵，而未通過訪談，核
    有前揭居留定居許可辦法第14條第1 項第9 款規定之情事，
    乃依同辦法第17條第3 項第1 款及第45條第2 款規定，不予
    許可原告甲○○依親居留延期，並限期其出境之處分，於法
    均無違誤，訴願決定予以維持，亦無不合，原告等仍執前詞
    ，訴請判決如其聲明所示，為無理由，應予駁回。
據上論結，本件原告之訴為無理由，爰依行政訴訟法第98條第1
項前段、第104 條、第218 條、民事訴訟法第85條第1 項前段、
第38 5條第1 項前段，判決如主文。
中    華    民    國    97    年    12    月   10     日
                    臺北高等行政法院第二庭
                              審判長法  官  徐瑞晃
                                    法  官  陳金圍
                                    法  官  蕭惠芳
上為正本係照原本作成。
如不服本判決，應於送達後20日內，向本院提出上訴狀並表明上
訴理由，如於本判決宣示後送達前提起上訴者，應於判決送達後
20日內補提上訴理由書（須按他造人數附繕本）。
中    華    民    國    97    年    12    月   10     日
                                    書記官   李淑貞


司法院資訊處製作；財團法人民間司法改革基金會備份。
